【裁判字號】    89,易緝,77
【裁判日期】    890726
【裁判案由】    違反動產擔保交易法
【裁判全文】
臺灣高雄地方法院刑事判決                          八十九年度易緝字第七七號
    公  訴  人  臺灣高雄地方法院檢察署檢察官
    被      告  乙○○
    指定辯護人      甲○
右列被告因違反動產擔保交易法案件，經檢察官提起公訴（八十八年度偵字第一五七
六六號），暨移送併辦審理（台灣屏東地方法院檢察署八十九年度偵字第二三四二號
），甲○判決如左：
    主    文
乙○○動產擔保交易之債務人，連續意圖不法之利益，將標的物遷移，致生損害於債
權人，處有期徒刑陸月，如易科罰金，以佰元折算壹日。
    事    實
一、乙○○於民國（下同）八十二年九月一日，在屏東市己○○○股份有限公司（以
    下簡稱達高公司）屏東營業所，以分期付款附條件買賣方式，向達高公司購買車
    牌號碼ＶＥ─七四六五號、七四六三號自用小客車各一輛，為動產擔保交易之債
    務人，雙方並簽訂附條件買賣合約書二份，約定車牌號碼ＶＥ─七四六五號自用
    小客車總價款為新臺幣（下同）四十六萬一千一百六十八元，分三十六期，每月
    為一期，每期一萬二千八百十元，約定車牌號碼ＶＥ─七四六三號自用小客車總
    價款為五十萬零一百十二元，分三十六期，每月為一期，每期一萬三千八百九十
    二元，汽車保管地點均在高雄縣大寮鄉○○路四十九巷一一一之二號，在價金未
    付清之前，標的物所有權仍歸屬達高公司所有，買受人僅得依約先行占有領牌使
    用，不得任意遷移或為出賣、出質、出租等處分。詎乙○○自八十二年十月間起
    （即第一期），即未繳付分期款，竟基於意圖不法利益之概括犯意，先將其中車
    牌號碼ＶＥ─七四五六號自用小客車遷移交由其姊使用，再於八十三年間將戶籍
    連同前開車牌號碼ＶＥ─七四六三號自用小客車遷往高雄市新興區○○○街九十
    三號，其後再一次繳分期款十五萬元（包括前開二部自用小客車及另一部車牌號
    碼ＶＥ─四七０二號自用小客車各五萬元），使達高公司誤認其仍有繳付分期款
    之誠意，後又於八十四年間遷移往屏東縣內埔鄉，即未再繳付分期款，致債權人
    達高公司追索無著而受有損害。
二、案經達高公司訴由臺灣高雄地方法院檢察署檢察官偵查起訴及台灣屏東地方法院
  檢察署檢察官移送併案審理。
    理    由
一、訊據被告乙○○固坦承以附條件買賣方式，向告訴人達高公司購買車牌號碼ＶＥ
    ─七四六五號、七四六三號自用小客車，並將其中車牌號碼ＶＥ─七四五六號自
    用小客車交其姊使用，復將車牌號碼ＶＥ─七四六三號自用小客車遷移至高雄市
    新興區、屏東縣內埔鄉等事實，惟另辯稱：因達高公司屏東營業所有變更地點，
    伊找不到營業所，才未繳交分期款云云。經查，右揭事實，業據告訴人達高公司
    代理人丙○○於偵查及甲○審理時指訴綦詳，並提出附條件買賣契約書、動產擔
    保交易附條件買賣設定登記申請書影本各二紙為證，且證人即負責出售本件小客
    車與被告之達高公司職員丁○○亦到庭證稱：屏東營業所是有變更地點，但分期
    款是由客戶以劃撥匯款方式繳納至總公司，並不是直接繳到屏東營業所等語在卷
    ，顯見被告前開辯解為圖卸責之詞，委無足採。是本件事證已明，被告犯行洵堪
    認定。
二、核被告所為，係犯動產擔保交易法第三十八條之罪。被告將同時購得之前開二部
    自用小客車，於相近之時間，二次為遷移行為，觸犯相同罪名之罪，顯係基於概
    括犯意而為，應依連續犯之規定論以一罪，並加重其刑。爰審酌被告未能斟酌己
    身財力，一次購買二輛自用小客車，致無法繳付分期款，又擅自遷移該自用小客
    車，致告訴人追索無著，造成告訴人損害，惟念其犯罪態度尚稱良好，且正委其
    家人將前開小客車歸還告訴人等一切情狀，量處如主文所示之刑，並諭知易科罰
    金之折算標準，以資懲儆。
三、公訴人雖未就被告於八十三年間，將附條件買賣方式購得之車牌號碼ＶＥ─七四
    六三號自用小客車遷移之犯行提起公訴（即台灣屏東地方法院檢察署八十九年度
    偵字第二三四二號併案違反動產擔保交易法部分），惟甲○認與已提起公訴部分
    有連續犯關係，自得併予審理。至於台灣屏東地方法院檢察署檢察官另以同前案
    號被告乙○○涉嫌偽造「曾添府」（現已改名為戊○○）本票之偽造有價證券部
    分案件，認與本案有牽連犯關係，而移送併辦；惟查，證人戊○○固指稱本票上
    「曾添府」簽名非其所自為，然為被告所否認，且證人丁○○於甲○審理時證稱
    ：本票上曾添府名字，是曾添府在對保時自己簽的等語，則以證人丁○○原為告
    訴人之職員，現又係告訴人對被告提出告訴，其當無故為不實證言，而獨厚被告
    之理，再者，參酌證人戊○○於八十九年五月十九日甲○審理時，提示系爭本票
    供其指認，明確供稱非其所簽立，但於八十九年六月二十三日證人丁○○到庭作
    證後，就同一問題則改稱「很難確認本票上簽名是否伊簽的」等語，顯見證人戊○○就系爭本票上簽名非其所自為之供述不實，是甲○就本件偽造有價證券併案
    部分，難認被告涉有偽造有價證券罪嫌，惟公訴人認與前揭有罪部分有牽連犯之
    關係，爰不另為無罪之諭知，均附此敘明。
據上論斷，應依刑事訴訟法第二百九十九條第一項前段，動產擔保交易法第三十八條
，刑法第十一條前段、第五十六條、第四十一條，罰金罰鍰提高標準條例第一條前段
、第二條，判決如主文。
中      華      民      國    八十九    年      七      月    二十六    日
                                  臺灣高雄地方法院刑事第一庭
                                      法  官  曾  逸  誠
右正本證明與原本無異。
如不服本判決，應於判決送達後十日內，向甲○提出上訴狀。
                                      書記官    許玉城
中    華    民    國      八十九      年      七      月      二十七      日
附錄本判決論罪法條：
動產擔保交易法第三十八條：
動產擔保交易之債務人，意圖不法之利益，將標的物遷移、出賣、出質、移轉、抵押
或為其他處分，致生損害債權人者，處三年以下有期徒刑、拘役或科或併科六千元以
下之罰金。


司法院資訊處製作；財團法人民間司法改革基金會備份。
